臺灣橋頭地方法院民事裁定
110年度消債清字第151號
聲　請　人　
即債務人　　杜崇源　000000000000000000000000000000000000
00000000000000000000000000000000000000000000000000000000
00000000000000000000000000000000000000000000000000
上列當事人因消費者債務清理事件聲請清算，本院裁定如下：
    主  文
聲請人杜崇源自民國一百一十一年四月十三日下午四時起開始清
算程序。
命司法事務官進行本件清算程序。
    理  由
一、聲請意旨略以：聲請人即債務人杜崇源前向金融機構辦理消
    費借貸、信用卡契約等，致積欠無擔保債務計新臺幣（下同
    ）5,147,829元，因無法清償債務，乃於民國110年5月間向
    本院聲請清算，因未經前置協商程序而移送調解，嗣未有調
    解成立可能而調解不成立，聲請人有不能清償債務或有不能
    清償之虞，復未經法院裁定開始更生程序或宣告破產，爰依
    法聲請准予裁定清算等語。
二、按「債務人不能清償債務或有不能清償之虞者，得依本條例
    所定更生或清算程序，清理其債務。」消費者債務清理條例
    （下稱消債條例）第3條定有明文。衡以消費者與金融機構
    間債之關係之發生，係依契約自由原則及相互間之信賴為基
    礎，此為社會經濟活動得以維繫及發展之重要支柱，債務人
    經濟窘迫，固不應任其自生自滅，債權人一方之利益，仍不
    能因之摒棄不顧。是債務人於協商程序中，自應本於個人實
    際財產及收支狀況，依最大誠信原則，商討解決方案。如終
    究不能成立協商，於聲請更生或清算時，法院審酌上開條文
    所謂「不能清償或有不能清償之虞」，自宜綜衡債務人全部
    收支、信用及財產狀況，評估是否因負擔債務，而不能維持
    最基本之生活條件；所陳報之各項花費，是否確屬必要性之
    支出；如曾有協商方案，其條件是否已無法兼顧個人生活之
    基本需求等情，為其判斷之準據。
三、經查：
  ㈠聲請人前向各金融機構辦理消費借貸、信用卡契約等，致現
    積欠無擔保債務至少5,147,829元，前即因無法清償債務，
    而於110年5月間向本院聲請清算，因未經前置協商程序而移
    送調解，嗣未有調解成立可能而調解不成立等情，有110年5
    月19日清算聲請狀所附債權人清冊、財團法人金融聯合徵信
    中心前置協商專用債權人清冊、信用報告、各債權人債權陳
    報狀、本院調解不成立通知函等件在卷可稽，堪信為真實。
  ㈡聲請人自陳現為梆鐵之零工，每月收入約25,000元，而其名
    下無財產，108、109年度申報所得分別為2,323元、5,292元
    ，現勞工保險投保於職業工會等情，有財產及收入狀況說明
    書、勞工保險被保險人投保資料表、綜合所得稅各類所得資
    料清單暨國稅局財產歸屬資料清單、雇主出具之工作證明書
    、高雄市仁武區公所低收入戶證明書附卷可稽。則查無聲請
    人有其他收入來源，佐以聲請人提出雇主出具之工作證明書
    為證，則以聲請人主張之收入來源，應全非虛罔，是以25,0
    00元作為核算其現在償債能力之基礎，應能反映真實收入狀
    況。
  ㈢至支出部分，聲請人主張需扶養母親及2名未成年子女，各支
    出扶養費2,000元、14,000元。按直系血親相互間，互負扶
    養之義務，民法第1114條第1款定有明文。查聲請人母親杜
    康○○，其108、109年度未有申報所得，名下僅供其居住使用
    之土地，每月領有老人補助7,759元，另聲請人與配偶育有2
    名未成年子女分別為93年、96年生，其等108、109年度皆未
    有申報所得，名下無財產，惟每月領有低收入戶之就學補助
    及子女補助共9,160元等情，有戶籍謄本、綜合所得稅各類
    所得資料清單暨國稅局財產歸屬資料清單、領取各項補助之
    存摺內頁等附卷可證。扶養費用部分，依消債條例第64條之
    2第1、2項，並參照民法第1118、1119條規定，其負扶養義
    務之程度，亦應考量其目前身負債務之窘境，所負擔之扶養
    義務能力，自非比一般，在無其他更為詳實之資料可供佐證
    之情形下，故本院認定以111年度高雄市最低生活費標準之1
    .2倍17,303元為標準，則扣除老人補助與2名手足分擔母親
    扶養費後，聲請人每月應支出母親扶養費應以3,181元為度
    【計算式：（17,303－7,759）÷3＝3,181】，聲請人就此主張
    支出2,000元，應認可採；另扣除低收入戶補助並與配偶分
    擔2名子女扶養費後，聲請人每月應支出之子女扶養費應以1
    2,723元為度【計算式：（17,303×2－9,160）÷2＝12,723】，
    聲請人就此主張支出子女扶養費14,000元，尚屬過高。至聲
    請人個人日常生活必要費用部分，審酌聲請人負債之現況，
    基於社會經濟活動之互賴及誠信，該日常生活所需費用，自
    應節制開支，不得有超越一般人最低生活標準之享受，否則
    反失衡平，本院依消債條例第64條之2第1項，參酌衛福部社
    會司所公告歷年最低生活費標準，111年度高雄市最低生活
    費標準14,419元之1.2倍為17,303元，則聲請人每月最低生
    活費除有特殊情形並有證據證明者外，自宜以此為度，始得
    認係必要支出。聲請人主張每月個人必要生活費為10,850元
    ，尚低於上開標準17,303元，即屬可採。
  ㈣綜上所述，以聲請人現每月之收入25,000元為其償債能力基
    準，扣除其每月個人必要生活費10,850元、扶養費14,723元
    後已無所餘，顯無法清償聲請人目前負債總額5,147,829元
    ，堪認聲請人確有不能清償債務或有不能清償之虞之情事。
    從而，聲請人主張已不能清償債務，聲請本院准予清算，依
    所舉事證及本院調查結果，即無不合。
四、末按「法院開始清算程序之裁定，應載明其年、月、日、時
    ，並即時發生效力。」、「法院裁定開始更生或清算程序後
    ，得命司法事務官進行更生或清算程序，必要時得選任律師
    、會計師或其他適當之自然人或法人一人為監督人或管理人
    。」消費者債務清理條例第83條第1項、第16條第1項分別定
    有明文。本件聲請人其目前收入及財產狀況，不能履行債務
    ，未償之債務亦屬不能清償，有如上述。從而，聲請人聲請
    清算，洵屬有據，應予准許，爰命司法事務官進行本件清算
    程序。
五、依消費者債務清理條例第11條第1項、第83條第1項、第16條
    第1項，裁定如主文。
中　　華　　民　　國　　111 　年　　4 　　月　　13　　日
              　　        民事庭　法　官　薛博仁
以上正本係照原本作成。
本裁定已於111年4月13日下午4時公告。
本裁定不得抗告。
中　　華　　民　　國　　111 　年　　4 　　月　　13　　日
  　                              書記官　郭南宏